臺灣士林地方法院刑事判決　　　　　　　96年度簡上字第72號
上　訴　人
即　被　告　乙○○
上列上訴人即被告因偽造文書案件，不服本院96年度士簡字第20
0 號，中華民國96年3 月3 日第一審判決（起訴書案號：96年度
偵字第1163號），提起上訴，本院管轄之第二審合議庭判決如下
：
    主  文
原判決撤銷。
乙○○犯行使偽造私文書罪，處有期徒刑肆月，減為有期徒刑貳
月，如易科罰金以新台幣壹仟元折算壹日，如附表所示「偽造署
押之文件」欄所示文件上偽造之「甲○○」署押及指印（枚數詳
如「數量」欄所載），均沒收；又犯不能安全駕駛動力交通工具
罪，處罰金新臺幣肆萬捌仟元，減為新臺幣貳萬肆仟元，如易服
勞役以新臺幣壹仟元折算壹日。
    事　實
一乙○○於民國95年9 月26日晚上11時30分許，在臺北縣三重市
  ○○路夜市內飲用啤酒，所飲之酒量已使其達超過客觀生活經
  驗上不能安全駕駛動力交通工具的程度【呼氣酒精濃度每公升
  0.55毫克（mg/l）】，竟猶駕駛車號P8-9770 號自用小客車，
  欲返回其臺北市○○區○○街507 巷3 弄1 號3 樓住處，於翌
  日（27日）凌晨1 時48分許，行經臺北市○○區○○路647 號
  前時，經警攔檢當場測得其呼氣酒精濃度每公升0.64毫克。詎
  乙○○為規避刑責及恐其駕駛執照遭吊銷，竟冒用友人甲○○
  名義應訊，並基於行使偽造私文書之犯意，自同日凌晨1 時48
  分起，在上址查獲地，接續於警所交付之值勤員警攔停稽查單
  、生理平衡檢測紀錄表、酒精濃度檢測紀錄表、臺北市政府警
  察局95年9 月27日ACL400511 號舉發違反道路交通管理事件通
  知單存根聯（計一式二聯，分別為通知聯及存根聯，僅需在通
  知聯簽名）、舉發交通違規移置保管車輛收據及限期領回通知
  單上偽造「甲○○」之署名及指印，表示收受上開文件，並持
  以交付警員而行使（詳細偽造「甲○○」署押及指印於上揭私
  文書之枚數，詳如附表所示）。乙○○基於同一逃避追緝之目
  的，復基於偽造署押之單一犯意，在臺北市政府警察局士林分
  局士林交通分隊，接續在如附表編號6 至8 所示之權利告知通
  知單（一式二聯）、逮捕通知書、警詢筆錄上偽造「甲○○」
  之署押及按捺指紋於上（偽造「甲○○」署押及指印枚數詳如
  附表所示），均足以生損害於甲○○、偵審機關對於前開案件
  偵審之正確性及交通主管機關對於交通管理與處罰之正確性。
  嗣乙○○因冒名行為心生不安，乃在偵查機關尚不知本件行使
  偽造私文書、署押之犯罪時，於95年12月7 日上午10 時24 分
  向臺灣士林地方法院檢察署檢察官自首，而悉上情（甲○○因
  遭冒名而致移送涉犯公共危險部分，另經檢察官為不起訴處分
  ）。
二案經乙○○自首及臺北市政府警察局士林分局報告臺灣士林地
  方法院檢察署檢察官偵查聲請簡易判決處刑。
    理  由
一公共危險部分：
  訊據被告乙○○，固坦承飲用酒類後駕車，經警攔檢測得其呼
  氣酒精濃度每公升0.64毫克（mg/l）等情不諱，惟矢口否認有
  公共危險之犯行，辯稱：伊尚能安全駕駛云云，然查被告駕駛
  前開自用小客車，為警攔查後，經警攔檢測得其呼氣酒精濃度
  每公升0.64毫克（mg/l）等情，有酒精測試單、生理平衡檢測
  紀錄表在卷可佐，堪可認定。次按刑法第185 條之3 之服用酒
  類不能安全駕駛而為駕駛罪係屬公共危險罪，所謂公共危險罪
  乃指足以造成特定或不特定多數人死亡或身體健康受到傷害，
  以及財物受損等嚴重後果之具有公共危險性之犯罪行為。又本
  條規定並未在構成要件中設有「致生公共危險」之構成要件要
  素，故為抽象公共危險罪，而所謂抽象公共危險罪，即立法者
  在構架此種犯罪之構成要件時，即以構成要件要素之彼此關聯
  ，而預先認定該行為具有一般之抽象危險，而不以事實上業已
  發生危險，方具有可罰性。再查當呼氣酒精濃度達0.25mg/l
  時將造成輕度中毒，達0.5mg/l 時，將影響駕駛，達0.75mg/l
  時，將造成思考、個性及行為改變，當呼氣濃度達1mg/l 時，
  將造成中度中毒，而有步態不穩、噁心、嘔吐、精神混惑不清
  等症狀等情，有行政院國軍退除役官兵輔導委員會臺北榮民總
  醫院鑑定函可按。準此，駕駛人之生理狀況常受酒精相當程度
  之影響，注意力及反應能力降低，其駕駛能力受影響，不足以
  應付駕駛交通工具之各種狀況，其駕駛行為將對其餘用路人造
  成一般之危險性，於此而認為當呼氣酒精濃度達每公升0.55毫
  克時，已不能安全駕駛，應屬合乎科學證據，當為可採。本件
  被告經檢驗其呼氣中所含酒精濃度達0.64mg/l，已有前述影響
  駕駛之情形。顯見被告服用酒類已影響其精神及反應，而達不
  能安全駕駛動力交通工具之程度。被告辯稱：尚能安全駕駛云
  云，顯為卸責之詞，不足採信。
二偽造文書部分：
  上揭被告乙○○偽造「甲○○」署押之行使偽造文書及署押之
  事實，業據被告於本院調查、審理時自白不諱，並有如附表偽
  造署押文件欄所示之文件可徵，堪認被告之此部分自白與事實
  相符，足以採信。至被告偽造「甲○○」署押及指印數目如附
  表所示，起訴書與此不同處，應予更正。
三本件事證明確，應依法論科。
四論罪：
  (一)核被告於飲酒後駕車部分，係犯刑法第185 條之3 之服用酒
    類不能安全駕駛動力交通工具而駕駛罪。
  (二)按在違反道路交通管理事件通知單移送聯上「收受通知聯者
    簽章」欄內偽簽他人姓名，自不待依習慣或特約，單從形式
    上觀察，即足以知悉係表示由該他人名義出具領收通知聯之
    證明，此與事先在印妥內容之收據上偽簽他人姓名之情形，
    無分軒輊，當然屬刑法第210 條所稱之私文書；而值勤員警
    攔停稽查單、酒精濃度檢測紀錄表、生理平衡檢測紀錄表，
    分別為表示該文件所示之人於飲酒逾15分鐘後為警攔停稽查
    、酒精測試之結果、所進行之酒測生理平衡檢測之結果，均
    有足以證明法律上之權利義務或事實表現之意思表示，而舉
    發交通違規移置保管車輛收據及限期領回通知單，其上確認
    車已無貴重物品之駕駛確認簽章欄，亦為意思表示，當均屬
    文書。被告於其上偽造「甲○○」之署押及指印，並交付警
    員行使，而生損害之行為（亦即附表編號1 至5 所示），係
    犯刑法第216 條、第210 條之行使偽造私文書罪。再按文書
    為表現足以證明法律上之權利義務或事實，或足以產生法律
    上權利義務關係或事實之『意思表示』，亦即須具有法律效
    果之意思表示，查權利告知書、逮捕通知書，均係警局依刑
    事訴訟法第95條第2 款至第4 款規定訊問被告應先告知之事
    項，及第88條、第88條之1 規定得逕行逮捕（拘提）之情形
    ，據以告知或通知被告使其得為刑事訴訟法相關權利之主張
    而已，此種告知或通知，性質上屬觀念通知，並不生法效意
    思，尚與刑法所規範之文書有別，被告縱有偽造署押於其上
    ，亦與刑法偽造文書罪不該當。被告於上開文件上偽簽「甲
    ○○」署押時，並無何意思表示之意，是以被告於如附表編
    號6 至8 所示之文書上，偽造「甲○○」名義之署押及按捺
    指印，核係偽造署押，不另構成偽造文書罪。被告於附表所
    示文件上偽造「甲○○」署押之犯行乃偽造私文書之階段行
    為；又其偽造私文書之低度行為復為行使偽造私文書之高度
    行為所吸收，均不另論罪。被告於附表所示編號6 至8 所示
    之文件上多次偽造署押，及編號1 至5 所示私文書上之各該
    多次偽造署押，以偽造私文書，並持以行使之行為，乃基於
    逃避刑責動機係以單一犯意接續多次為行使偽造私文書之行
    為，侵害單一法益，應為接續犯，屬單純一罪（最高法院84
    年度台非字第10號判決參照）。
  (三)被告所犯上揭服用酒類不能安全駕駛動力交通工具而駕駛罪
    及行使偽造私文書罪二罪間，犯意各別，行為互殊，應予分
    論併罰。被告於上開行使偽造私文書犯行後，其犯罪未被發
    現前，即主動向臺灣士林地方法院檢察署檢察官承明係其冒
    用「甲○○」名義簽於上述文書上，有95年12月7 日檢察官
    訊問筆錄在卷可參，合於自首要件，就其所犯行使偽造私文
    書罪，應依刑法第62條前段規定，減輕其刑。
五原判決以被告犯公共危險罪、行使偽造私文書罪事證明確，予
  以論科，固非無見，惟被告偽造署押之犯行為偽造私文書之低
  度行為，偽造私文書之低度行為復為行使之高度行為所吸收，
  其所犯偽造署押之低度行為，應不另論罪，原判決予以論罪，
  自有未洽，又被告行使偽造私文書之犯行，合於自首之要件，
  原審認與自首要件不合，又關於沒收被告偽造「甲○○」署押
  及指印之數量亦有誤，且就被告所犯上開2 罪俱未及依中華民
  國96年罪犯減刑條例減刑，均有未洽，被告上訴主張原審就其
  偽造文書之犯行，非屬自首之認定有誤部分核屬有據，其否認
  公共危險之犯行，雖無足採，然原判決既有前述瑕疵，即屬無
  從維持，自應由本院撤銷改判。
六爰審酌被告為避刑責竟偽造他人署押之犯罪動機，及呼氣酒精
  之濃度，飲酒已達不能安全駕駛，仍駕車上路，漠視用路人之
  安全，暨其犯罪之目的、手段、對被害人及國家、社會法益所
  生之危害，及其犯罪後之態度等一切情狀，就其所犯上開2 罪
  分別量處如主文所示之刑。又被告所犯上開2 罪，犯罪時間均
  在96年4 月24日以前，所犯上開2 罪，符合中華民國96年罪犯
  減刑條例有關減刑之規定，爰依該條例第2 條第1 項第3 款之
  規定減其刑期及罰金金額二分之一，並就徒刑及罰金部分，分
  別諭知易科罰金及易服勞役之折算標準。如附表編號1 至5 所
  示之文書，已交警察機關，非屬被告所有，自無從諭知沒收，
  然其上偽造之「甲○○」署押及指印，暨被告於附表編號6 至
  8 所示文件上偽造之「甲○○」署押及指印，均依刑法第219
  條規定諭知沒收。另沒收為從刑，不在減刑之範圍內，附此敘
  明。
七據上論斷，應依刑事訴訟法第455 條之1 第1 項、第3 項、第
  369 條第1 項前段、第364 條、第299 條第1 項前段，刑法第
  刑法第185 條之3 、第216 條、第210 條、第41條第1 項前段
  、第42條第3 項、第62條前段、第219 條，中華民國96年罪犯
  減刑條例第2 條第1 項第3 款，刑法施行法第1 條之1 ，判決
  如主文。
八本案經檢察官林宏松到庭執行職務
中　　華　　民　　國　　96　　年　　7 　　月　　18  　日
                  刑事第四庭審判長法  官  杜惠錦
                                  法  官  朱瑞娟
                                  法  官  江翠萍
以上正本證明與原本無異。
本件不得上訴。
                                  書記官  陳慧玲
中　　華　　民　　國　　96　　年　　7 　　月　　18　　日
附表：
┌──┬────┬────────┬──────┬─────┐
│編號│偽造時間│偽造署押之文件  │數量        │卷證頁數  │
├──┼────┼────────┼──────┼─────┤
│1   │95年9 月│執勤員警攔停稽查│偽造「甲○○│95偵13430 │
│    │27日凌晨│單之「受稽查人」│」署押壹枚  │卷第17頁  │
│    │1時48分 │欄              │            │          │
│    │許      │                │            │          │
├──┼────┼────────┼──────┼─────┤
│2   │95年9 月│生理平衡檢測紀錄│偽造「甲○○│95偵13430 │
│    │27日凌晨│表「受測者簽章」│」署押壹枚、│卷第15頁  │
│    │1 時48分│欄              │指印壹枚    │          │
│    │許      │                │            │          │
├──┼────┼────────┼──────┼─────┤
│3   │95年9 月│呼氣酒精濃度檢測│偽造「甲○○│95偵13430 │
│    │27日凌晨│紀錄表受測者簽名│」署押壹枚、│卷第13頁  │
│    │1 時50分│欄              │指印壹枚    │          │
│    │許      │                │            │          │
├──┼────┼────────┼──────┼─────┤
│4   │95年9 月│台北市政府警察局│偽造「甲○○│95偵13430 │
│    │27日凌晨│第ACL400511 號舉│」署押壹枚  │卷第17頁  │
│    │1 時52分│發違反道路交通管│            │          │
│    │許      │理事件通知單存根│            │          │
│    │        │聯              │            │          │
├──┼────┼────────┼──────┼─────┤
│5   │95年9 月│台北市政府警察局│偽造「甲○○│95偵13430 │
│    │27日凌晨│舉發交通違規移置│」署押壹枚、│卷第16頁  │
│    │1 時55分│保管車輛收據及限│指印壹枚    │          │
│    │許      │期領回通知單駕駛│            │          │
│    │        │人確認欄        │            │          │
├──┼────┼────────┼──────┼─────┤
│6   │95年9 月│台北市政府警察局│偽造「甲○○│95偵13430 │
│    │27日凌晨│士林分局交通分隊│」署押壹枚、│卷第12頁  │
│    │1 時58分│逮捕通知書被通知│指印壹枚    │          │
│    │許      │人簽名欄        │            │          │
├──┼────┼────────┼──────┼─────┤
│7   │95年9 月│台北市政府警察局│於二聯上各偽│95偵13430 │
│    │27日凌晨│士林分局士林交通│造「甲○○」│卷第4、10 │
│    │1 時58分│分隊警詢權利告知│署押、指印各│頁        │
│    │許      │通知單「被告知人│壹枚（合計署│          │
│    │        │」欄(一式二聯,  │押、指印各貳│          │
│    │        │一聯交被告知人, │枚）        │          │
│    │        │一聯存查)       │            │          │
├──┼────┼────────┼──────┼─────┤
│8   │95年9 月│台北市政府警察局│偽造「甲○○│95偵13430 │
│    │27日凌晨│士林分局士林交通│」署押貳枚、│卷第6-8頁 │
│    │2 時54分│分隊警詢筆錄    │指印捌枚    │          │
└──┴────┴────────┴──────┴─────┘
